臺灣臺北地方法院民事判決　九十一年度簡上字四七六號
　　上　訴　人　乙○○
　　被上訴人　　甲○○
右當事人間請求確認本票債權不存在等事件，上訴人對於中華民國九十一年五月二十
日臺灣臺北地方法院簡易庭九十一年度簡字第七一三號第一審判決提起上訴，並為訴
之追加，本院判決如左：
    主  文
上訴及追加之訴均駁回。
第二審訴訟費用及追加之訴訟費用均由上訴人負擔。
    事  實
甲、上訴人方面：
壹、聲明：
（一）原判決廢棄。
（二）確認被上訴人持有上訴人於民國八十九年十月二日簽發、票號第０五七七０一
      號、票面金額新台幣（下同）四十五萬元、到期日民國九十年三月十日之本票
      對上訴人之票據債權不存在。
（三）被上訴人應將上訴人所有如附表所示之不動產所為之最高限額二百萬元之抵押
      權登記予以塗銷。
（四）撤銷台灣台北地方法院九十一年度執字第一三０一三號拍賣抵押物強制執行程
      序。
貳、陳述：除與原判決記載相同者，茲引用之外，補稱：
（一）被上訴人稱上訴人委由訴外人陳蕭芬如匯款，係陳蕭芬如用以清償其個人因購
      買股票，向被上訴人之借款，與上訴人無關之主張並不實在。事實上上訴人與
      陳蕭芬如合資，由上訴人出面購買股票，二人會算後，陳蕭芬如尚欠上訴人款
      項，乃由上訴人指示陳蕭芬如直接將應償債務在五十六萬三千三百八十九元範
      圍內匯予被上訴人。
（二）被上訴人稱陳蕭芬如清償其個人因購買股票向被上訴人借款云云，惟無提出借
      款證據以實其說，其上開主張，應無可採。
參、證據：除援用第一審所提證據外，補提為本院九十一年拍字第四七一號民事裁定
    、本院民事執行處囑託查封登記書各一件為證，並聲請訊問證人陳蕭芬如。
乙、被上訴人方面：
壹、聲明：求為判決駁回上訴。
貳、陳述：除與原判決記載相同者，茲引用之外，補稱：被上訴人除與上訴人間之借
    貸關係，與陳蕭芬如間同樣有債務關係存在，陳蕭芬如轉帳匯入被上訴人之五十
    六萬三千三百八十九元，係陳蕭芬如向被上訴人借貸用以購買股票之款項，此有
    證人李明蒼、林智宏證詞可佐。
參、證據：除援用第一審所提證據外，並聲請訊問證人李明蒼、林為紘（原名林智宏
    ）。
丙、本院依職權調閱本院九十一年度執字第一三０一三號執行卷。
    理　　由
甲、程序方面：按有關第二審訴之變更或追加，非經他造同意，不得為之。民事訴訟
    法第第四百四十六條第一項定有明文。查本件上訴人於原審起訴聲明原為（一）
    確認被上訴人持有上訴人於民國八十九年十月二日簽發、票號第０五七七０一號
    、票面金額四十五萬元、到期日民國九十年三月十日之本票（下稱系爭本票）對
    上訴人之票據債權不存在。（二）被上訴人應將上訴人所有如附表所示之不動產
    所為之最高限額二百萬元之抵押權登記予以塗銷。嗣因被上訴人於本件訴訟繫屬
    中，依本院九十一年度拍字第四七一號民事裁定聲請本院民事執行處拍賣抵押物
    強制執行程序，是本件上訴人上訴後，追加聲明「撤銷台灣台北地方法院九十一
    年度執字第一三０一三號拍賣抵押物強制執行程序。」，惟經被上訴人同意在卷
    ，揆諸首開規定，應予准許，先予敘明。
乙、實體方面：
一、本件被上訴人起訴主張被上訴人持有之系爭本票，向本院聲請強制執行之裁定，
    經本院九十年度票字第四六七五七號裁定准予強制執行，惟系爭本票雖確為上訴
    人所簽發，然因係八十九年九月間，訴外人李明蒼邀其投資股市，並承諾提供融
    資借貸，及使用上訴人帳戶買賣股票，並要求上訴人提供一成保證金十八萬元，
    上訴人為此交付票號0000000號、票面金額十八萬元、發票日八十九年十
    月十六日支票一紙（下稱系爭支票）予被上訴人，並以其所有如附表所示之不動
    產為被上訴人設定抵押權作為融資借貸之擔保，另於八十九年十月二十日簽發系
    爭本票交付李明蒼，然其係與陳蕭芬如共同以被上訴人帳戶買賣股票，並由上訴
    人出面購買股票，二人會算後，因陳蕭芬如尚欠上訴人款項，乃由上訴人指示訴
    外人陳蕭芬如直接將應償債務在五十六萬三千三百八十九元範圍內匯予被上訴人
    ，以清償被上訴人及李明蒼系爭債務，自無再給付系爭票款之義務，詎被上訴人
    拒不辦理塗銷如附表所示之抵押權登記，為此訴請確認系爭本票不存在等語。
二、被上訴人則以上訴人因向被上訴人借款購買股票，而分別簽發系爭本票及另紙系
    爭支票各一紙以為清償之用，並以如附表所示不動產設定最高限額二百萬元抵押
    權予被上訴人，惟屆期均不獲付款，被告始聲請本票裁定，另陳蕭芬如匯款五十
    六萬三千三百八十九元款項係陳蕭芬以用以清償其本人因購買股票向被上訴人之
    借款，與上訴人無關，系爭本票債權仍存在等語資為抗辯。
三、本件上訴人主張被上訴人持有系爭本票，並向本院聲請強制執行之裁定，經本院
    九十年度票字第四六七五七號裁定准予強制執行之事實，有本票影本及本院九十
    年度票字第四六七五七號裁定影本各一件在卷可證，並經本院依職權調閱九十一
    年度執字第一三０一三號執行卷查核無訛，復為被上訴人所不爭執，自堪信為真
    實。又被上訴人稱因上訴人以被上訴人帳戶買賣股票，因投資虧損，已逾系爭支
    票票面金額（按即十八萬元），惟因被上訴人屆期提示，遭到退票，追索無效，
    遂訴請上訴人給付票款，業獲本院勝訴判決，亦有本院九十年度北簡字第四九四
    一號判決在卷足稽，亦為上訴人所不爭，被上訴人前揭主張，自應可採。
四、次查被上訴人主張上訴人因清償其向被上訴人之借款，而簽發之系爭本票以為清
    償之用，惟經其提示未獲付款乙節，上訴人對系爭本票之真正及曾積欠被上訴人
    債務乙節並不爭執，惟辯稱其係於八十九年十月二十日簽發系爭本票，因其係與
    陳蕭芬如共同以被上訴人帳戶買賣股票，並由其出面購買股票，其與陳蕭芬如二
    人會算後，因陳蕭芬如尚欠其款項，乃由上訴人指示陳蕭芬如直接將應償債務在
    五十六萬三千三百八十九元範圍內匯予被上訴人，以清償前揭系爭債務，是其無
    再給付系爭票款之義務云云，惟被上訴人否認陳蕭芬如前揭匯款係清償上訴人債
    務，而係清償陳蕭芬如自己之債務，是上訴人債務迄未清償等語，且證人即前大
    府城證券股份有限公司營業員李明蒼到庭結證稱：當時我任營業員，認識兩造，
    因上訴人認為陳蕭芬如很會買股票，所以要與陳蕭芬如下同樣的單，因為不是我
    接單，係由林經理（按即林為紘）接單，八十九年九月二十日下第一筆，八十九
    年十月十六日開始要求上訴人支付虧損，最後一筆結算是在八十九年十二月三十
    日，此有交割單為證（庭呈交割單附卷可參），上訴人所稱五十六萬三千三百八
    十九元之匯款時間是在八十九年十一月六日，足證陳蕭芬如之匯款與上訴人欠款
    無關；上訴人與陳蕭芬如下單都是分開的，陳蕭芬如的編號是００五、上訴人編
    號是００九，兩人帳都是分開算的（庭呈分別列有００五、００九編號之交易明
    細），是我跟陳蕭芬如說過她共欠款五十六萬三千三百八十九元等語（見本院九
    十一年十月一日準備程序筆錄）；另證人即前大府城證券股份有限公司營業員林
    為紘（原名林智宏）結證稱上訴人買賣股票是經由我買賣，李明蒼是助理營業員
    ，上訴人與陳蕭芬如都有下單，他們下單時使用同一個帳號，二人性別不同，可
    以區分是何人下單，二人都是借用被上訴人戶頭買賣股票，上訴人及陳蕭芬如買
    賣股票時，我都會將資料傳真給被上訴人，被上證一號資料是經由我傳真給被上
    訴人的交割憑單等語，並有與其所述相符之交割單、交易明細附卷可憑，益證被
    上訴人辯稱陳蕭芬如亦向其融資借款乙節，應為可採；上訴人辯稱陳蕭芬如匯款
    係清償其債務乙節，即乏所據，要難遽信為真。況證人陳蕭芬如到庭結證稱我不
    認識李明蒼，也不認識林智宏，我在上訴人店裏看過李明蒼，我與上訴人從八十
    九年十月起開始合作買賣股票，到八十九年十一月六日匯款五十六萬三千三百八
    十九元給上訴人後就結束與上訴人合作關係，這筆金額是上訴人告訴我的，我跟
    上訴人一起買賣股票，我不知道上訴人使用被上訴人戶頭買賣股票等語，（見本
    院九十一年十月一日及同年月廿四日之準備程序筆錄）；足證陳蕭芬如亦以被上
    訴人帳戶融資借款買賣股票，是被上訴人所稱陳蕭芬如之匯款係清償其個人投資
    股市失利之借款乙節，應為有據。從而，上訴人據以訴請確認系爭本票債權對其
    之票據債權不存在及塗銷如附表所示用以擔保系爭本票票據債務之抵押權登記，
    均為無理由，應予駁回。
五、綜上所述，本件上訴人主張系爭本票債務業因陳蕭芬如匯款已清償完畢，為不足
    採，業如前述，是被上訴人抗辯陳蕭芬如匯款係用以清償其個人借款，尚屬可信
    ，上訴人執此主張已清償系爭本票債務，自無可採。從而，上訴人主張（一）、
    確認被上訴人持有之系爭本票對上訴人之票據債權不存在、（二）、並請求被上
    訴人應將上訴人所有如附表所示之不動產所為之最高限額二百萬元之抵押權登記
    予以塗銷、（三）、撤銷本院九十一年度執字第一三０一三號拍賣抵押物強制執
    行程序，為無理由，不應准許。原審為上訴人敗訴之判決，並無不合。上訴意旨
    指摘原判決不當，求予廢棄改判，為無理由，又其追加部分請求撤銷本院九十一
    年度執字第一三０一三號拍賣抵押物強制執行程序，亦無理由，均應予駁回。
六、據上論結，本件上訴及上訴人追加之訴均為無理由，依民事訴訟法第四百三十六
    條之一第三項、第四百四十九條第一項、第七十八條，判決如主文。
中　　　華　　　民　　　國　　九十一　　年　　 十二　　 月　　 十三　　 日
　                      民事第五庭審判長法　　　官　吳青蓉
                                        法　　　官　林秀圓
                                        法　　　官　賴劍毅
右正本證明與原本無異
本件判決不得上訴
中　　　華　　　民　　　國　　九十一　　年　　 十二　　 月　　 二十　　 日
　　　　　　　　　　　　　　　　　　　　法院書記官　吳芳玉
